【裁判字號】    97,訴,744
【裁判日期】    971029
【裁判案由】    違反槍砲彈藥刀械管制條例
【裁判全文】
臺灣屏東地方法院刑事判決               97年度訴字第744號
公  訴  人  臺灣屏東地方法院檢察署檢察官
被      告  戊○○
指定辯護人  本院公設辯護人  甲○○
上列被告因違反槍砲彈藥刀械管制條例案件，經檢察官提起公訴
（97年度偵字第2743號），本院判決如下：
    主  文
戊○○未經許可，寄藏可發射子彈具有殺傷力之改造手槍，處有
期徒刑年肆月；併科罰金新臺幣伍萬元，罰金如易服勞役，以
新臺幣壹仟元折算壹日。扣案仿COLT廠MKIT型半自動改造手槍
支（槍枝管制編號：0000000000、0000000000、0000000000號，
含彈匣壹個）沒收。
    事  實
一、戊○○明知改造手槍非經中央主管機關許可，不得無故予以
    寄藏，竟基於寄藏改造手槍之犯意，於民國91年間某日，在
    屏東縣屏東市○○路62號住處內，受姓名年籍不詳，綽號「
    湯仁宗」之成年男子委託，而代為保管藏置具有殺傷力之仿
    COLT廠MKIT型半自動手槍製造且換裝土造金屬槍管改造而成
    之改造手槍3 支（槍枝管制編號：0000000000、0000000000
    、0000000000號，含彈匣1 個），並將上開手槍1 支藏放在
    62號住處2 樓櫃子抽屜內、手槍2 支連同彈匣1 個藏放在隔
    壁60號住處1 樓桌子抽屜中。嗣於97年4 月3 日上午9 時5
    分許，為警據報持本院核發之搜索票前往上址執行搜索，當
    場查獲，並扣得上開具有殺傷力之改造手槍3 支（含彈匣1
    個）。
二、案經屏東縣警察局屏東分局報請臺灣屏東地方法院檢察署檢
    察官偵查起訴。
    理  由
壹、程序方面
一、按偵查中有關鑑定人之選任及鑑定機關（團體）之囑託，依
    刑事訴訟法第198 條及第208 條之規定，應由檢察官為之，
    而鑑定人及鑑定機關（團體）實施鑑定或審查之人所為之言
    詞或書面報告，即為傳聞證據之例外，具有證據能力。是檢
    察官對於偵查中之案件，認須實施鑑定者，固應就具體個案
    ，選任鑑定人或囑託鑑定機關（團體）為之；但對於司法警
    察機關調查中之案件，或有量大或急迫之情形，為因應實務
    之現實需求，如檢察官針對該類案件之性質，認為當然有鑑
    定之必要者，基於檢察一體原則，得由該管檢察長對於轄區
    內之案件，以事前概括選任鑑定人或囑託鑑定機關（團體）
    之方式，俾便轄區內之司法警察官、司法警察對於調查中之
    此類案件，得即時送請事前已選任之鑑定人或囑託之鑑定機
    關（團體）實施鑑定。是本件扣案之改造手槍、子彈，雖係
    由屏東縣警察局屏東分局送請內政部警政署刑事警察局鑑定
    ，惟內政部警政署刑事警察局為臺灣高等法院檢察署檢察長
    事先概括選任之「槍彈比對鑑定」機關，仍屬受檢察官囑託
    鑑定，其出具之書面鑑定報告，應屬刑事訴訟法所定之傳聞
    例外，當具有證據能力。
二、傳聞法則之重要理論依據，在於傳聞證據未經當事人之反對
    詰問予以核實，乃予排斥，惟若當事人已放棄對原供述人之
    反對詰問權，於法院審判時表明同意該等傳聞證據可作為證
    據，基於證據資料愈豐富，愈有助於真實發現之理念，並貫
    徹刑事訴訟法修法加重當事人進行主義之精神，確認當事人
    對於證據能力有處分權之制度，傳聞證據經當事人同意作為
    證據，法院認為適當者，亦得為證據；另當事人於調查證據
    時，對於傳聞證據表示「沒有意見」、「對於證據調查無意
    見」，而未於言詞辯論終結前聲明異議，應視為已有將該等
    傳聞證據採為證據之同意，刑事訴訟法第159 條之5 定有明
    文。查本案卷附屏東縣警察局屏東分局搜索扣押筆錄、扣押
    物品目錄表各1 份，經提示並告以要旨後，檢察官及被告均
    知該證據為審判外之書面證據，原無證據能力，惟未於言詞
    辯論終結前表示異議，本院審酌上開證據作成之過程並無不
    適當之情形，且對於被告涉案之事實具有相當之關聯性，依
    刑事訴訟法第159 條之5 規定，認具有證據能力。
貳、實體方面
一、訊據被告戊○○固坦承有於上開時地寄藏扣案手槍3 支之事
    實，惟矢口否認有何犯罪故意，辯稱：當初湯仁宗在我家喝
    醉，就拿出來說是玩具槍，我叫他不要亂拿出來，叫他酒醒
    後再來拿，但是他沒來拿，我以為是玩具手槍，才收在抽屜
    裡，如果知道是真槍，就會藏得很好，後來我上台北工作，
    都沒有動過槍枝云云。
二、經查：
  (一)扣案之手槍3 支，經送請內政部警政署刑事警察局以「性能
    檢驗法」、「試射法」鑑定結果，認為：「送鑑手槍3 支，
    鑑定情形如下：(一)槍枝管制編號：0000000000號，認係改造
    手槍，由仿COLT廠MKIT型半自動手槍製造之槍枝，換裝土造
    金屬槍管而成，擊發功能正常，可供擊發適用子彈使用，認
    具殺傷力。(二)槍枝管制編號：0000000000號，認係改造手槍
    ，由仿COLT廠MKIT型半自動手槍製造之槍枝，車通金屬槍管
    內阻鐵而成，擊發功能正常，可供擊發適用子彈使用，認具
    殺傷力。(三)槍枝管制編號：0000000000號，認係改造手槍，
    由仿COLT廠MKIT型半自動手槍製造之槍枝，車通金屬槍管內
    阻鐵而成，擊發功能正常，可供擊發適用子彈使用，認具殺
    傷力」等情，有該局97年5 月12日刑鑑字第0970064439號槍
    彈鑑定書1 份及槍、彈照片14幀在卷可稽（見偵卷第8 至13
    頁）。上開鑑定結果，既係鑑驗機關以其專業知識及精密儀
    器測試後所得之結論，自可憑信。是扣案之改造手槍3 支，
    確係分屬槍砲彈藥刀械管制條例第4 條第1 款所稱之槍砲無
    訛。
  (二)被告雖辯稱欠缺犯罪故意，惟警員執行搜索當日，係分別於
    被告上開62號住處2 樓櫃子抽屜內查獲扣案黑色手槍1 支，
    再於60號住處1 樓桌子抽屜中查獲扣案黑色、銀色手槍共2
    支（連同彈匣1 個）一節，業據被告於警訊坦承不諱，核與
    證人即查獲警員丁○○於本院審理時證稱：本件是線民檢舉
    ，有手機拍照，根據此照片聲請搜索票，分2 個地點查獲，
    第1 個地點查到1 支槍，第2 個地點1 樓桌子抽屜中查獲2
    支槍，槍看起來像真槍，因為比較重，玩具槍較輕，滑套聲
    音也不結實等情（本院卷第45至46頁）；證人即查獲警員己
    ○○證述：先在屏東市○○路62號被告房間櫃子抽屜中找到
    1 支槍，再於另一棟搜到2 支槍，看起來不像玩具槍，因為
    玩具槍會有紅色標示，底下有空氣壓縮的裝置等語（本院卷
    第38至41頁）；證人即查獲警員乙○○結證：第1 支槍是在
    房間抽屜中查到，另2 支槍是在桌子抽屜查獲等詞（本院卷
    第42頁）；證人即查獲警員丙○○證稱：第1 支槍是在2 樓
    櫃子抽屜查獲，另2 支槍則在隔壁1 樓桌子抽屜查獲內等語
    （本院卷第43至44頁），均互核相符，足證前開3 支改造手
    槍係分2 處藏放無誤。被告如於受託寄藏時即認上開改造手
    槍為玩具槍，何須將3 支改造手槍分開2 處藏放，此舉顯係
    在降低該改造手槍被他人一次發現之風險，是其前開辯解，
    即有可疑。
  (三)被告另辯稱係湯仁宗喝醉才代為寄放云云，然倘若被告真係
    認為湯仁宗所有之上開手槍為玩具手槍，則其持有並不違法
    ，當無特別出言予以警告，並為其藏放之理，且衡諸常情，
    一般人持有玩具手槍為法之所許，亦無須於酒酣耳熱之際，
    出示向友人炫耀，顯見被告辯稱不知上開手槍為真槍，為臨
    訟卸責之詞，無足採信。況本件依據檢舉人之線報，於聲請
    搜索票後，果於被告住處查獲前開改造槍枝，足見被告寄藏
    持有改造手槍一事，曾予他人知悉，並非如其所辯將槍枝置
    之不理，是若被告認為是玩具槍，亦無告知他人自己收藏玩
    具槍之必要，益徵其對受寄之前開3 支手槍，應有真槍之認
    識至明。
  (四)此外，並有搜索扣押筆錄、扣押物品目錄表、查獲現場照片
    6 幀、檢舉照片3 幀附卷可稽，及改造手槍3 支扣案可資佐
    證。是被告前開所辯，不足採信，本件事證明確，被告犯行
    堪以認定。
三、按寄藏與持有槍砲，均係將物置於自己實力支配之下，僅寄
    藏必先有他人之持有行為，而後始為之受寄代藏而已，故寄
    藏之受人委託代為保管，其保管之本身所為之持有，既係寄
    藏之當然結果，法律上自宜僅就寄藏行為為包括之評價，不
    應另就持有予以論罪。又寄藏手槍之罪雖屬即成犯，但其寄
    藏後之持有行為，須至其寄藏行為終了之後始結束，故其因
    寄藏而持有手槍之行為，仍屬持有行為之繼續，而非寄藏狀
    態之繼續（最高法院74年台上字第3400號判例、92年度台上
    字第6158號判決參照）。次按持有係受寄之當然結果，雖不
    應另就持有予以論罪，然未經許可持有手槍，其持有之繼續
    ，為行為之繼續，即一經持有手槍，罪已成立，但其完結須
    繼續至持有行為終了時為止，故犯罪成立後之繼續持有，乃
    犯罪行為之繼續，而非犯罪狀態之繼續，於其終止持有之前
    ，犯罪行為仍在繼續實施之中，其間法律縱有變更，但其行
    為既繼續實施至新法施行以後，自無行為後法律變更，應為
    新舊法比較之問題，而應適用其行為終止時之現行條例論處
    （最高法院89年度臺非字第186 號判決意旨參照）。
四、被告自91年間受寄起至97年4 月3 日為警查獲止，因寄藏而
    持有扣案之改造手槍，其持有前開改造手槍期間，槍砲彈藥
    刀械管制條例雖歷經數次修正（最近1 次修正公布日期為94
    年1 月26日，並於同年月28日生效），刑法第42條第3 項等
    相關規定亦曾於94年2 月2 日修正公布，並於95年7 月1 日
    施行，惟被告既因持有槍枝而繼續該犯罪行為，揆諸前開說
    明，自無新舊法比較之問題，仍應適用行為終止時之現行槍
    砲彈藥刀械管制條例及刑法之規定論處。故核被告所為，係
    犯槍砲彈藥刀械管制條例第8 條第4 項未經許可寄藏可發射
    子彈具殺傷力之改造手槍罪。爰審酌被告未有任何刑案前科
    紀錄，素行尚稱良好，明知未經主管機關許可，不得寄藏具
    殺傷力之槍枝而仍為寄藏之行為，寄藏手槍數量3 支，犯罪
    動機雖屬可議，且對人身安全以及社會治安所構成潛在威脅
    ，惟念持有期間未持以犯罪，查獲時槍枝有生鏽狀況，久未
    使用，惡性尚非嚴重，並兼衡被告高中畢業，家庭經濟小康
    ，生活狀況尚佳，犯後態度尚可等一切情狀，量處如主文所
    示之刑，並依其資力、職業及社會地位等情，就罰金部分諭
    知易服勞役之折算標準。扣案仿COLT廠MKIT型半自動手槍製
    造之改造手槍3 支（槍枝管制編號：0000000000、00000000
    00、0000000000號，含彈匣1 個），均係違禁物，應依刑法
    第38條第1 項第1 款之規定，宣告沒收。至扣案具殺傷力之
    改造子彈1 顆，難認被告寄藏持有（詳下述），且經鑑驗試
    射已滅失，自無庸宣告沒收。
五、公訴意旨另以：被告於91年間某日，在屏東縣屏東市○○路
    62號住處內，受姓名年籍不詳，綽號「湯仁宗」之成年男子
    委託，代為保管藏置具殺傷力之改造子彈1 顆，嗣於97年4
    月3 日上午9 時5 分為警查獲，因認其涉犯槍砲彈藥刀械管
    制條例第12條第4 項之未經許可寄藏具殺傷力之改造子彈罪
    嫌云云。惟查，被告自警詢迄本院歷次訊問均供稱：沒見過
    該改造子彈，不知係從何而來等語，而查獲子彈之地點為前
    開60號住處桌上放置雜物之籃子中，業據上開4 位證人證述
    明確，與上開槍枝係在抽屜中搜得有所不同，難認該子彈與
    查獲槍枝有同時放置之關係，且被告既已坦承前開改造手槍
    為他人寄藏，此部分刑責較重，當無必要單獨否認該改造子
    彈亦為同時寄藏之理，是被告前開辯解，與常理相符，當可
    採信。此部分不能證明被告犯罪，此外復查無其他積極證據
    足資認定被告有未經許可寄藏具殺傷力之改造子彈犯行，原
    應為無罪之諭知，然公訴意旨認此部分與前開有罪部分有想
    像競合犯之裁判上一罪關係，爰不另為無罪之諭知。
據上論斷，應依刑事訴訟法第299 條第1 項前段，槍砲彈藥刀械
管制條例第8 條第4 項，刑法第11條前段、第42條第3 項前段、
第38條第1 項第1 款，判決如主文。
本案經檢察官簡志祥到庭執行職務。
中    華    民    國    97    年    10    月    29    日
                  刑事第二庭  審判長法  官  黃國永
                                    法  官  劉怡孜
                                    法  官  翁世容
以上正本證明與原本無異。
如不服本判決應於收受本判決送達後10日內向本院提出上訴書狀
，其未敘述上訴理由者，並得於提起上訴後10日內向本院補提理
由書狀（均須按他造當事人之人數附繕本）「切勿逕送上級法院
」
中    華    民    國    97    年    10    月    29    日
                                    書記官  賀燕花
附錄本案論罪科刑法條全文
槍砲彈藥刀械管制條例第8條第4項：
未經許可，持有、寄藏或意圖販賣而陳列第 1 項所列槍枝者，處
3 年以上10年以下有期徒刑，併科新臺幣700 萬元以下罰金。


司法院資訊處製作；財團法人民間司法改革基金會備份。
